臺灣臺北地方法院刑事判決　　　　　　　　　　　　八十九年度訴字第一三七號
　　公　訴　人　臺灣臺北地方法院檢察署檢察官
　　被　　　告　甲○○
右列被告因偽造文書等案件，經檢察官提起公訴（八十九年度偵字第八七七八號），
本院判決如左：
    主  文
甲○○行使偽造私文書，足以生損害於公眾及他人，處有期徒刑肆月，如易科罰金，
以參佰元折算壹日。附表編號二申請書之藍色客戶留存聯壹張沒收之。
其餘被訴故買贓物部分無罪。
    事  實
一、甲○○見中國時報上刊登販售安全電話之廣告，遂經由廣告上之電話向姓名年籍
    均不詳之成年人以每枚新台幣（下同）一千五百元之代價訂購行動電話晶片ＳＩ
    Ｍ卡二枚，並於民國八十八年十二月十四日，在板橋愛買公司出入口向快遞公司
    簽收所購貨物並付款，嗣發現所購得貨物僅有由不知名之人冒用乙○○名義所申
    請如附表編號一之申請書藍色客戶留存聯一張及行動電話門號晶片卡二張，惟該
    行動電話門號卡內並未含有晶片ＳＩＭ卡。甲○○不甘受騙，遂至台北縣中和市
    ○○路五二五之八號之十全通信有限公司連城店（下稱十全公司）拿取空白之行
    動電話申請書一式四份，並打電話至遠傳電信有限公司（下稱遠傳公司）佯稱自
    己乃乙○○，其行動電話之晶片被鎖住等語，令不知情的遠傳公司承辦人員告知
    其行動電話0000000000號之易通卡序號，甲○○旋於前開空白申請書
    上，未經乙○○授權擅自填寫遠傳公司所告知之序號號碼，空白申請書其他各欄
    則按照附表編號一申請書藍色客戶留存聯之內容填寫，並於其上偽造申請名義人
    乙○○及十全公司店員丙○○之署押，嗣持填寫完畢之申請書（此即附表編號二
    之申請書）之藍色客戶留存聯至十全公司行使以申請新的行動電話號碼，足以生
    損害於乙○○、丙○○及遠傳公司核發行動電話號碼之正確性，惟甲○○欠缺乙○○之身分證件而遭十全公司拒絕。嗣於八十八年十月十七日下午五時許，在台
    北縣永和市○○路、國光路口為警當場查獲，並扣得附表編號一之申請書之藍色
    客戶留存聯及前開空白行動電話門號卡二張及甲○○偽造所得之附表編號二申請
    書藍色客戶留存聯一張。
二、案經臺北縣警察局永和分局報告臺灣臺北地方法院檢察署檢察官偵查起訴。
    理  由
壹、有罪部分
一、訊據被告甲○○對於右揭時、地之犯罪事實，坦承不諱，乙○○未申請行動電話
    、亦未曾填寫附表一、二之申請書等情，業據證人乙○○到庭證述明確，附表編
    號二申請書上「丙○○」之簽名非丙○○所簽乙節，亦經證人丙○○到庭結證屬
    實，並有附表編號一、二申請書之藍色客戶留存聯及行動電話門號卡兩張扣案可
    考；此外，復有法務部調查局九十一年六月十三日調科貳字第０九一００三二二
    五三０號鑑定通知書、遠傳公司九十年十一月十六日函文一紙及所附之資料在卷
    足證，被告之自白與事實相符，堪信為真，本件事證明確，被告犯行堪予認定。
二、核被告甲○○所為，係犯刑法第二百十六條、第二百十條之行使偽造私文書罪。
    其偽造私文書後進而行使，偽造之低度行為應為行使之高度行為所吸收；又偽造
    署押為偽造私文書之部分行為，均不另論罪。另查被告犯罪後刑法第四十一條業
    於九十年一月四日修正，其第一條前段為「犯最重本刑為五年以下有期徒刑之罪
    ，而受六月以下有期徒刑或拘役之宣告，因身體、教育、職業、家庭之關係或其
    他正當事由，執行顯有困難者，得以一元以上三元以下折算一日，易科罰金。」
    並於同年月十日公佈施行，同年月十二日生效，比較新舊法之規定，以變更後之
    新法對被告有利，依刑法第二條第一項前段之規定，自應適用裁判時之新法，並
    諭知易科罰金之折算標準。爰審酌被告僅因一時受騙，即以非法手段求取利益，
    惟犯罪情節輕微，且於本院審理時尚能坦承犯行等一切情狀，量處如主文所示之
    刑，以資懲儆。末查，扣案附表編號二之申請書（含其上偽造之乙○○、丙○○
    署押）係被告犯罪所得之物，且為被告所有，業據被告自承在卷，爰依刑法第三
    十八條第一項第三款之規定，併宣告沒收。又附表編號二申請書之白色聯、黃色
    聯、紅色聯，被告陳稱已將之丟棄，且未有證據證明該物尚未滅失而存在，是以
    本院不予併為沒收之諭知，附此敘明。
三、公訴意旨另以被告甲○○基於概括犯意，除附表編號二之申請書外，尚冒用乙○○之名義，偽造附表編號一之申請書，並持向十全公司店員丙○○申請行動電話
    號碼0000000000、0000000000號，因認被告涉有連續行使
    偽造私文書之罪嫌云云。惟查，被告甲○○堅決否認附表編號一之申請書為其填
    寫，辯稱：附表編號一申請書之藍色客戶留存聯乃其向前揭事實欄所述之不詳姓
    名之人所購得等語。嗣經本院向遠傳公司調取行動電話門號000000000
    0、0000000000號之申請書原本（即附表編號一申請書之白色電信公
    司保管聯、附表編號三申請書之白色電信公司保管聯），並將之與附表編號一申
    請書之藍色客戶留存聯共同送法務部調查局鑑定，鑑定結果為附表編號一申請書
    之白色聯、藍色聯與附表編號三申請書之白色聯皆非被告之字跡，此有法務部調
    查局九十一年六月十三日調科貳字第０九一００三二二五三０號鑑定通知書在卷
    可參，足證被告所辯稱其未有偽造附表編號一申請書之犯行，應為可採，是此部
    分不能證明被告犯罪，惟公訴意旨認此部分與前開有罪部分，有連續犯之裁判上
    一罪關係，爰不另為無罪之諭知。
貳、無罪部分
一、公訴意旨略以：被告甲○○乃汽車業務員，明知陳如蘋、雷明月、林麗玲、張惠
    萍、邱美華、蕭鈞蔚等人之身分證影本及蕭徐雯之汽車駕駛執照影本（下稱陳如
    蘋等人之證件影本）均係來路不明之贓物，竟仍於八十八年十二月十六日，在臺
    北市○○○○道路及桂林路口向姓名年籍均不詳，自稱「王代書」之成年男子，
    以二千元故買之，作為客戶汽車貸款之人頭保證人證件，因認被告涉有刑法第三
    百四十九條第二項之故買贓物罪嫌云云。
二、按犯罪事實應依證據認定之，無證據不得推定其犯罪事實。又不能證明被告犯罪
    者，應諭知無罪之判決，刑事訴訟法第一百五十四條、第三百零一條第一項分別
    定有明文。又事實之認定，應憑證據，如未能發現相當證據，或證據不足以證明
    ，自不能以推測或擬制之方法，為裁判基礎（最高法院四十年台上字第八六號判
    例參照）；認定不利於被告之事實，須依積極證據，苟積極證據不足為不利於被
    告之事實認定時，即應為有利於被告之認定，更不必有何有利之證據（最高法院
    三十年上字第八一六號判例參照）。本件公訴人所以認為被告具有故買贓物犯行
    ，無非係以陳如蘋等人證件影本、蕭徐雯、邱美華之證言及依常理推斷，被告不
    可能不知其購買之陳如蘋等人之證件影本為贓物等情為主要論據。
三、又按贓物者，須為財產罪所直接取得財物之原物，而刑法第三百四十九條第三項
    所規定之「因贓物變得之財物，以贓物論」，惟此準贓物之概念，不應漫無限制
    而放任無限連坐，參酌贓物罪所以構成犯罪，乃基於「持有回復妨害」之理論，
    是所謂「因贓物變得之財物」，應屬贓物之代替物且僅限於與原物具有同一性者
    ，始足當之。是「贓物」須為因財產上之犯罪所取得之原物或由原物直接變換而
    得之代替物。訊據被告甲○○固坦承有於前開時、地向「王代書」購買陳如蘋等
    人之證件影本之事實，邱美華於八十八年九月底遺失身分證、蕭徐雯於八十八年
    十二月八日遺失駕駛執照等情，亦經證人邱美華及蕭徐雯分別於警詢中證述明確
    ，是以該身分證及駕駛執照之原本乃屬因竊盜犯罪取得之贓物無訛。惟身分證和
    駕駛執照影本雖係由身分證和駕駛執照原本複印而來，然影本可經由複印取得多
    份，且影本之製印亦不影響身分證或駕駛執照原本之存在，因此證件影本應非身
    分證和駕駛執照直接變換而得之代替物，揆諸前揭說明，縱使前開陳如蘋等人之
    證件原本確為贓物，本件被告所購得者既為證件影本，又無任何證據可證該等證
    件影本乃因財產上犯罪所取得者，揆諸前揭所明所示，該等證件影本自不屬於刑
    法上之「贓物」範疇。此外，復查無其他積極證據足以證明被告甲○○有何故買
    贓物犯行，此部分不能證明被告犯罪，自應為無罪判決之諭知。
據上論斷，應依刑事訴訟法第二百九十九條第一項前段、第三百零一條第一項，刑法
第二條第一項、第二百十六條、第二百十條、修正後第四十一條第一項前段、第三十
八條第一項第三款，罰金罰鍰提高標準條例第一條前段、第二條，判決如主文。
本案經檢察官周治正到庭執行職務
中    華      民      國      九十一      年      七      月    十八    日
                                      臺灣臺北地方法院刑事第七庭
                                          法  官  陶亞琴
右正本證明與原本無異。
如不服本判決，應於判決送達後十日內，向本院提出上訴狀。
                                          書記官  游秀珠
中    華      民      國      九十一      年      七      月    二十九  日
附錄本案論罪科刑法條全文：
中華民國刑法第二百一十條
 (偽造變造私文書罪)
偽造、變造私文書，足以生損害於公眾或他人者，處五年以下有期徒刑。
中華民國刑法第二百一十六條
 (行使偽造變造或登載不實之文書罪)
行使第二百十條至第二百十五條之文書者，依偽造、變造文書或登載不實事項或使登
載不實事項之規定處斷。
 附表：
┌──┬─────────────────┬──────────────┐
│編號│物      品        名        稱    │   行  動  電  話  號  碼   │
├──┼─────────────────┼──────────────┤
│ 一 │編號0000000                │                            │
│    │千禧專案行動電話服務申請書        │    0000000000    │
├──┼─────────────────┼──────────────┤
│ 二 │編號0000000                │                            │
│    │遠傳個人戶行動電話服務申請書      │  （0000000000）  │
├──┼─────────────────┼──────────────┤
│ 三 │編號0000000                │                            │
│    │千禧專案行動電話服務申請書        │    0000000000    │
└──┴─────────────────┴──────────────┘
